【裁判字號】    97,訴,3676
【裁判日期】    980326
【裁判案由】    強盜等
【裁判全文】
臺灣板橋地方法院刑事判決              97年度訴字第3676號
公  訴  人  臺灣板橋地方法院檢察署檢察官
被      告  庚○○
指定辯護人  本院公設辯護人  己○○
被      告  戊○○
                    （現於臺灣臺北監獄臺北分監執行中）
選任辯護人  沈以軒律師
            劉師婷律師
上列被告因強盜等案件，經檢察官提起公訴（97年度偵字第1980
0 號），本院判決如下：
    主  文
庚○○、戊○○共同未經許可，持有子彈，各處有期徒刑伍月，
併科罰金新臺幣萬元，罰金如易服勞役，均以新臺幣壹仟元折
算壹日，扣案之改造子彈陸顆沒收之；又共同攜帶兇器竊盜，各
處有期徒刑捌月；又犯攜帶兇器結夥三人以上強盜，未遂，各處
有期徒刑年捌月；又共同犯攜帶兇器強盜罪，各處有期徒刑柒
年陸月；各應執行有期徒刑拾壹年捌月，併科罰金新臺幣萬元
，罰金如易服勞役，均以新臺幣壹仟元折算壹日。扣案之改造子
彈陸顆沒收之。
    事  實
一、庚○○、戊○○與姓名年籍不詳綽號「阿源」之成年男子，
    因缺錢花用，竟基於為自己不法所有意圖之犯意聯絡，由庚○○策劃鎖定經營回收場之乙○○為作案對象，由庚○○先
    租借車輛，並指示戊○○竊取車牌及商借槍彈為做案工具，
    於民國（下同）97年6 月30日中午左右，庚○○與戊○○前
    往丁○○位於臺北縣五股鄉○○路○ 段182 巷16號居所，由
    戊○○出面向丁○○（丁○○所犯未經許可持有子彈罪，業
    經本院判處有期徒刑4 月，併科罰金新臺幣【下同】30,000
    元，緩刑2 年確定）借得具有殺傷力之子彈9 顆及改造手槍
    （經鑑定為無殺傷力）1 支，共同未經許可持有子彈；復於
    同日下午1 時至3 時許其間，推由戊○○與綽號「阿源」之
    成年男子共同攜帶不知何人所有且客觀上足以傷人身體或性
    命，可作為兇器使用之六角扳手1 支，騎車行經臺北縣五股
    鄉○○路102 之16號前，見甲○○所有之車號0916 -JA號自
    小客車停放該處，遂由戊○○在旁把風，而由「阿源」持上
    開六角扳手1 支，動手將車號0916 -JA號之車牌2 面拆下，
    得手後將上開竊得之2 面車牌換裝在庚○○事先承租之自小
    客車上。又於同日下午5 時許，庚○○以戊○○所使用之門
    號0000000000號手機撥打乙○○使用之門號0000000000號手
    機，佯稱有5 、6 公噸白鐵（市值約300,000 元）要出清，
    詢問乙○○是否有意收購，乙○○因身上僅有10餘萬元，要
    求隔日再帶錢前往收購，庚○○繼以工廠急需清運上開白鐵
    ，差額部分改日再給為由，要求乙○○立即前往桃園縣龜山
    鄉牛角坡10號前載貨，並約定在臺北縣新莊市○○路○ 段與
    臺北縣林口鄉○○○路碰面，乙○○不疑有他，遂攜帶10餘
    萬元現金駕車前往，並通知員工田旭森駕駛另部貨車前往載
    運。嗣庚○○、戊○○與綽號「阿源」之成年男子駕駛懸掛
    上開竊得之0916- JA號車牌之自小客車到場，並指引乙○○
    前往桃園縣龜山鄉牛角坡10號前，同日晚6 時30分許抵達後
    ，庚○○與戊○○2 人分別戴口罩下車，由戊○○持上開借
    得之客觀上可作為兇器使用之改造手槍至副駕駛座指著乙○○，而庚○○則喝令乙○○下車，並出手打開副駕駛座車門
    ，著手強盜財物之際，旋為乙○○察覺有異後駕車逃離現場
    ，始未得逞而未遂。
二、庚○○、戊○○2 人因前1 日強盜財物未果，遂基於意圖為
    自己不法所有之犯意聯絡，於97年7 月1 日晚6 時許，在臺
    北縣五股鄉○○路○ 段135 號「伊麗莎檳榔攤」，由庚○○
    以上開相同之手法撥打丙○○胞弟李文喨之電話，佯稱要載
    市值約10餘萬元銅粉前往出售，並約定同日晚上8 時許在丙○○位於臺北縣三重市○○路172 之3 號倉庫碰面。同日晚
    7 時30分許，庚○○與戊○○隨即攜帶上開借得之客觀上可
    作為兇器使用之改造手槍1 支，搭乘庚○○向不知情友人林
    佩儀借得之車號623-CGQ 號重型機車前往上開倉庫，到場後
    ，見丙○○在場等候，庚○○戴安全帽及口罩下車，持上開
    手槍指著丙○○頭部，要求丙○○交出裝有201,000 元之背
    包，致使丙○○無法抗拒，任由戊○○上前將上開裝有上開
    現金之背包奪走。得手後，庚○○、戊○○2 人遂驅車前往
    上開檳榔攤，由庚○○分得138,000 元，戊○○則分得63,0
    00元，並由戊○○於同日晚10時30分許，在臺北縣五股鄉○○路○ 段182 巷16號，將上開改造手槍1 支及子彈9 顆交還
    與丁○○。
三、嗣經警調閱臺北縣三重市○○路172 之3 號監視器畫面後，
    循線於97年7 月2 日凌晨4 時許，在上開檳榔攤查獲庚○○
    ，並起出現金109,900 元及車號0196-JA 車牌2 面；復於同
    日凌晨4 時30分許，在臺北縣五股鄉○○路○ 段221 巷13弄
    3 號3 樓303 室查獲戊○○，並起出現金53,700元；又於同
    日凌晨5時30 分許，在臺北縣五股鄉○○路○ 段182 巷16號
    查獲丁○○，並起出上開強盜時所持用之改造手槍1 支及子
    彈9 顆。
四、案經臺北縣政府警察局三重分局報請臺灣板橋地方法院檢察
    署檢察官偵查起訴。
    理  由
一、證據能力有無之認定：
    按被告以外之人於審判外之言詞或書面陳述，除法律有規定
    者外，不得作為證據，刑事訴訟法第159 條第1 項定有明文
    ，是證人乙○○之警詢筆錄依上開之規定，無證據能力。次
    按；被告以外之人於偵查中向檢察官所為之陳述，除顯有不
    可信之情況者外，得為證據，刑事訴訟法第159 條之1 第2
    項定有明文，此當為首揭傳聞法則之例外。又詰問權係指訴
    訟上當事人有在審判庭輪流盤問證人，以求發現真實，辨明
    供述證據真偽之權利，其於現行刑事訴訟制度之設計，以刑
    事訴訟法第166 條以下規定之交互詰問為實踐，屬於人證調
    查證據程序之一環；與證據能力係指符合法律所規定之證據
    適格，而得成為證明犯罪事實存在與否之證據資格，性質上
    並非相同。偵查中檢察官為蒐集被告犯罪證據，訊問證人旨
    在確認被告嫌疑之有無及內容，與審判期日透過當事人之攻
    防，調查證人以認定事實之性質及目的，尚屬有別。偵查中
    訊問證人，法無明文必須傳喚被告使之得以在場，刑事訴訟
    法第248 條第1 項前段雖規定：「如被告在場者，被告得親
    自詰問」，事實上亦難期被告有於偵查中行使詰問權之機會
    。此項未經被告詰問之被告以外之人於偵查中向檢察官所為
    之陳述，依刑事訴訟法第159 條之1 第2 項之規定，原則上
    屬於法律規定為有證據能力之傳聞證據，於例外顯有不可信
    之情況，始否定其得為證據。是得為證據之被告以外之人於
    偵查中所為之陳述，因其陳述未經被告詰問，應認屬於未經
    合法調查之證據，並非無證據能力，而禁止證據之使用。此
    項詰問權之欠缺，非不得於審判中由被告行使以補正，而完
    足為經合法調查之證據。查告訴人乙○○於偵查中以證人身
    分所為之證詞業經具結，復查無其他顯不可信之情形，依上
    說明，本屬有證據能力之證據。又偵查中之證言，雖未經被
    告於偵查程序中為詰問，但證人乙○○已於本院審理中接受
    檢察官及辯護人交互詰問，而完足為合法調查之證據。故認
    證人乙○○於偵查中之證詞有證據能力。
二、訊據被告庚○○、戊○○2 人對於上揭共同非法持有子彈、
    共同攜帶六角扳手1 支於上揭時地竊取車號0916 -JA之車牌
    2 面及於上揭時地持（無殺傷力）改造手槍強盜丙○○背包
    （內裝有現金201,000 元）之事實坦承不諱；惟矢口否認有
    強盜乙○○之犯行，被告庚○○辯稱：伊僅係要教訓乙○○
    而已，並非要搶他云云；另被告戊○○則辯稱：是庚○○說
    要去教訓對方，要伊一同前往，伊係到現場才知道云云。經
    查：
 (一)被告庚○○、戊○○2 人上揭共同非法持有子彈、攜帶兇
     器竊盜及共同攜帶改造手槍強盜丙○○之事實，除被告庚○○、戊○○2 人迭於警詢、偵查及本院準備程序與審理
     時供承不諱外，並經證人丁○○、甲○○、丙○○分別於
     警詢、偵查中之證述及證人李若慈、林佩儀於警詢中證述
     明確及被告2 人持槍強盜丙○○之監視器翻拍畫面7 幀（
     見偵查卷第79頁至第82頁）以及失車紀錄1 份、臺北縣政
     府警察局車輛尋獲電腦輸入單、車輛協尋電腦輸入單各1
     紙及被害人甲○○、丙○○簽立之贓物認領保管單共2 紙
     （見偵查卷第54頁至第57頁及第73頁）在卷可稽，復有改
     造手槍1 支及子彈9 顆扣案可資佐證。再上開子彈9 顆經
     送往內政部警政署刑事警察局鑑定，認均非制式子彈，由
     金屬彈殼組合直徑8.9 ＋0.5mm 金屬彈頭而成，採樣3 顆
     試射，均可擊發，認具殺傷力，有該局97年7 月16日刑鑑
     字第0970099183號槍彈鑑定書附卷可參。是被告2 人就上
     開部分之自白與事實相符，應堪採信。
 (二)至被告2 人否認強盜乙○○財物未遂部分：次查；證人乙○○於偵查中證稱: 「我是做資源回收的，當天晚上約6
     時有人打電話給我，說有5 、6 噸的廢鐵要回收，市價約
     30 幾 萬，我向對方說我沒這麼多現金，大概約10幾萬元
     ，但對方說沒關係，且對方的通話沒顯示號碼，我說要和
     我做生意至少號碼要讓我知道，後來約10分鐘對方再打來
     就有顯示號碼了‧‧‧後來我們約在桃園縣牛角坡10號前
     ，地點是對方約的，我和一個師傅叫田旭森一起共開兩台
     車去，當時我有向對方說我不知道該地點，所以約在菁山
     路接文化一路約200 公尺處的檳榔攤，對方開一台黑灰色
     wish 的 轎車來帶我們過去，當時對方有人下來叫我們跟
     他們的車，但因當時天黑我無法確認是否在場的被告，到
     牛角坡後，我倒車準備載貨，但對方都不下車，我就下車
     查看，車上共有3 人，我發現坐在駕駛座與副駕駛座的人
     好像戴著口罩，並用手半遮著臉，當時車窗都是關著的，
     我覺得很怪，後來我就回自己的車上，並打電話給田說好
     像怪怪的，如果我再撥電話給你，你就別下車，後來約4
     、5 分鐘後，對方就有二人走過來，駕駛座的人戴安全帽
     ，乘客座的人戴著口罩拿著槍，我當時是開三噸半的卡車
     ，拿槍的人從我卡車乘客座的窗戶，拿槍指著我，叫我下
     車，我說不要，接著我就倒車準備開走，但當時乘客座的
     門被對方打開了，我就開車去報案了，對方也沒追來」（
     見偵查卷第123 頁）。又於本院審理中結證稱：「檢察官
     問：你在97年6 月30日傍晚是否遭人持槍強盜未遂？證人
     乙○○答：對。檢察官問：當天對方在電話內以要出售5、
     6公噸白鐵引誘你出來，當時有無告訴你要準備多少現金？
     證人乙○○答：沒有，因為5 、6噸換算下來就知道大約要
     準備30萬元。檢察官問你當時有無準備現金？證人乙○○
     答：有，我有準備至少7 、8萬元現金。當時我告訴對方我
     的現金不夠，而且是晚上，我看不清楚，要隔天早上再來
     ，可是對方說有外國廠方要來看工廠，所以請我們晚上將
     廢料帶走，我想資源回收是服務業，所以就先載走廢料，
     至於錢的部分，我說是否隔天再補差額，對方說先將廢料
     載走，再來談差額。檢察官問：你有告訴對方你身上會帶
     錢嗎？證人乙○○答：有。我有說我帶7 、8萬，可是對方
     說5 、6噸，這樣錢不夠。對方要賣東西會先詢價。檢察官
     問：後來你依約開車到龜山鄉牛角坡發生何事？證人乙○○答：本來是在文化一路，後來有一位年輕人引導我到龜
     山鄉牛角坡那邊，那個人用手指著廠房是哪間，我問他是
     否很急，並請他感快將門打開，我才能動作，可是他們好
     像沒有想要處理事情，而且鐵門也沒有打開，而且他們也
     沒有下車，我感覺很奇怪，就到他們的車子旁邊看，看見
     還有戴安全帽的、戴口罩的、用手摀住臉的，我想不大對
     ，就趕快到我所駕駛車上，我等了一會，他們有二個人下
     車，其中一人持槍指著我，我有聽到有人叫囂叫我下來，
     我就說不要，他們從副駕駛座那邊要拉我車門，我就啟動
     油門駕車離去，我認為我一開走，他就不會打到我。」（
     見本院審理卷所附97年12月25日審判筆錄）。再被告戊○○於警詢時亦供稱：「一開始由庚○○以我的行動電話（
     000 0000000） 撥給被害人乙○○行動電話（0000000000
     ）向他佯稱表示要販賣廢鐵給被害人，並預謀強盜被害人
     財物。首先由我們3 人共同前往承租1 輛自小客車，然後
     再將號碼牌拔下後將我竊取之0196-JA 自小客車號牌2 面
     黏貼上再犯案，我跟庚○○2 人共同下車準備向被害人強
     盜財物，庚○○戴全罩式安全帽及口罩，而我只有戴口罩
     ，由我本人拿槍指向被害人，庚○○向被害人開口叫他下
     車時，結果被害人見情形不對，被害人立即開車跑掉」，
     復於檢察官第1 次偵訊時供稱：「去找一個叫「吳忠義（
     應為乙○○）」的被害人，他覺得怪怪就跑了，沒搶到錢
     。這次有我、庚○○及「阿源」。阿源就是一起偷車牌那
     一人」（見偵查卷第36頁及第100 頁），此外並有門號000
     0000000 號及0000000000號手機通聯紀錄各1 份在卷可佐
     。再倘果如被告2 人所辯僅係教訓被害人乙○○云云，又
     何需大費周章事先向案外人丁○○借用槍彈及租借車輛再
     偷竊他人車牌後予以換裝車牌，之後再以出售廢鐵名義誘
     騙被害人乙○○攜帶現金於夜晚至郊外，被告2 人更甚而
     戴口罩、持槍命被害人乙○○下車；再參以被告2 人於翌
     （7 月1 日）日又以上開相同之手法（亦即出售銅粉誘使
     回收業者丙○○攜帶現金至指定地點），之後被告2 人再
     持槍強盜丙○○現金201,000 元等情。是被告2 人事先向
     他人借用槍彈、租借車輛、偷竊他人車牌換裝，渠等強盜
     乙○○之犯意彰彰明甚。從而，被告2 人所辯各節，要屬
     飾卸諉責之詞，不足採信。至辯護人以被害人乙○○當時
     駕駛係3.5 噸貨車，駕駛座位置較高，而被告戊○○持槍
     無法打到被害人云云，依上所述，此仍無解於被告2 人強
     盜罪責之成立。綜上，本案事證明確，被告2 人之犯行堪
     以認定。
三、查被告等偷竊車牌時所用之六角扳手，依被告戊○○自承係
    鐵製品，長度約10公分左右，經記明筆錄在卷，是持之足以
    傷人身體或性命，客觀上自可作為兇器使用無疑；而被告強
    盜時所持之改造手槍1 支，其外型與一般真槍相同，為鋼製
    ，持握有相當之重量，經本院當庭勘驗屬實，故持之亦足以
    傷人身體或性命，客觀上自足供兇器使用無訛。是核被告庚○○、戊○○2 人所為，均係犯槍砲彈藥刀械管制條例第12
    條第4 項未經許可持有子彈及刑法第321 條第1 項第3 款攜
    帶兇器竊盜（起訴書誤載為刑法第321 條第3 項）、第330
    條第1 項攜帶兇器強盜及第330 條第2 項、第1 項攜帶兇器
    結夥三人以上強盜未遂之4 罪。又被告庚○○、戊○○與綽
    號「阿源」間就上開所犯未經許可持有子彈、加重竊盜、加
    重強盜未遂之3 罪間，被告庚○○、戊○○2 人就上開所犯
    加重強盜被害人丙○○財物間，有犯意聯絡及行為之分擔，
    應論以共同正犯。再被告等業己著手於強盜被害人乙○○行
    為之實行，惟因被害人乙○○察覺有異而駕車逃離現場而未
    遂，為未遂犯，均應依法各減輕其刑。又被告等就上開所犯
    4 罪，犯意各別、罪名互異，應分論併罰。爰分別審酌被告
    2 人之品行、智識程度，被告2 人不思以正當方式賺錢謀生
    ，竟意圖不勞而獲，致有本件之犯行，被告等犯罪之動機、
    目的、手段、持槍強盜之犯罪情狀惡劣，及被告2 人犯罪後
    之態度等一切情狀，各量處如主文所示之刑，並均應依法定
    渠等應執行之刑及罰金易服勞役之折算標準，以資懲儆。
四、至扣案之改造子彈6 顆，係屬違禁物，應依法宣告沒收之；
    另扣案之改造子彈3 顆，因鑑驗試射已非屬違禁物之性質，
    自無庸再為沒收之諭知。又被告等人竊盜時所用之六角扳手
    1 支，並非被告等人所有及被告等人強盜時所用之無殺傷力
    之改造手槍1 支，亦非屬被告2 人所有而係案外人丁○○所
    有，業據被告等人供承在卷，自無從本案中宣告沒收，附此
    說明。
據上論斷，應依刑事訴訟法第299 條第1 項前段，槍砲彈藥刀械
管制條例第12條第4 項，刑法第11條前段、第28條、第321 條第
1 項第3 款、第330 條第1 項、第2 項、第25條、第38條第1 項
第1款、第42條第3項、第51條第5款，判決如主文。
本案經檢察官藍海凝到庭執行職務
中    華    民    國    98    年    3     月    26    日
                      刑事第四庭審判長法  官  潘 長 生
                                      法  官  黎 錦 福
                                      法  官  俞 秀 美
上列正本證明與原本無異。
如不服本判決，應於判決送達後10日內明上訴之具體理由，向
本院提出上訴書狀（應附繕本），上訴於臺灣高等法院。上訴書
狀未述上訴理由者，應於上訴期間屆滿後20日內補提理由書於
原審法院。
                                      書記官  陳 金 鳳
中    華    民    國    98    年    4     月    7     日
附錄本案論罪科刑法條全文：
槍砲彈藥刀械管制條例第12條
未經許可，製造、販賣或運輸子彈者，處1 年以上7 年以下有期
徒刑，併科新台幣5 百萬元以下罰金。
未經許可，轉讓、出租或出借子彈者，處6 月以上5 年以下有期
徒刑，併科新台幣3 百萬元以下罰金。
意圖供自己或他人犯罪之用，而犯前2 項之罪者，處3 年以上10
年以下有期徒刑，併科新台幣7 百萬元以下罰金。
未經許可，持有、寄藏或意圖販賣而陳列子彈者，處5 年以下有
期徒刑，併科新台幣3 百萬元以下罰金。
第1 項至第3 項之未遂犯罰之。
刑法第321條
犯竊盜罪而有左列情形之一者，處 6 月以上、 5 年以下有期徒
刑：
一  於夜間侵入住宅或有人居住之建築物、船艦或隱匿其內而犯
    之者。
二  毀越門扇、牆垣或其他安全設備而犯之者。
三  攜帶兇器而犯之者。
四  結夥三人以上而犯之者。
五  乘火災、水災或其他災害之際而犯之者。
六  在車站或埠頭而犯之者。
前項之未遂犯罰之。
刑法第330 條
犯強盜罪而有第321 條第1 項各款情形之一者，處7 年以上有期
徒刑。
前項之未遂犯罰之。


司法院資訊處製作；財團法人民間司法改革基金會備份。
